臺灣板橋地方法院刑事判決　　　　　　　 94年度易字第222號
公　訴　人　臺灣板橋地方法院檢察署檢察官
被　　　告　甲○○
上列被告因竊盜案件，經檢察官提起公訴（九十三年度偵字第
一三五三號、第四三七四號）， 本院判決如下：
    主  文
甲○○無罪。
    理  由
一、公訴意旨略以：詳如附件之起訴書所載。
二、按犯罪事實應依證據認定之，無證據不得認定犯罪事實；被
    告之自白，非出於強暴、脅迫、利誘、詐欺、疲勞訊問、違
    法羈押或其他不正之方法，且與事實相符者，得為證據。被
    告或共犯之自白，不得作為有罪判決之唯一證據，仍應調查
    其他必要之證據，以察其是否與事實相符；不能證明被告犯
    罪或其行為不罰者應諭知無罪之判決。刑事訴訟法第一百五
    十四條第二項、第一百五十六條第一項、第二項、第三百零
    一條第一項分定有明文。刑事訴訟法第一百五十六條第二項
    規定，被告雖經自白，仍應調查其他必要之證據，以察其是
    否與事實相符。立法目的乃欲以補強證據擔保自白之真實性
    ；亦即以補強證據之存在，藉之限制自白在證據上之價值。
    而所謂補強證據，則指除該自白本身外，其他足資以證明自
    白之犯罪事實確具有相當程度真實性之證據而言。雖其所補
    強者，非以事實之全部為必要，但亦須因補強證據與自白之
    相互利用，而足使犯罪事實獲得確信者，始足當之；共同被
    告不利於己之陳述，固得採為其他共同被告犯罪之證據，惟
    此項不利之陳述，須無瑕疵可指，而就其他方面調查，又與
    事實相符，始得採為其他共同被告犯罪事實之認定。最高法
    院七十四年台覆字第十號判例、四十六年台上字第四一九號
    判例著有明文可資參照。
三、公訴人認為被告涉有刑法第三百二十一條第一項第三款加重
    竊盜罪嫌，無非係以被告於警詢中自白、共同被告乙○○之
    供述及在甲○○租賃之臺北縣土城市○○路○段一○二巷七
    號一樓查獲三輛贓車作為佐證。惟訊據被告甲○○堅詞否認
    上開犯行，辯稱伊在警詢中坦承竊取三輛機車是因為警察要
    踹伊，所以承認，但伊沒有竊取機車等語。
四、經查：
  (一)被告辯稱於警詢中自白係遭警刑求云云。然查，警員丙○○
    、丁○○到庭具結稱，並未恐嚇及踹踢被告甲○○，被告甲
    ○○之供述是在自由意志下所為，且其供述之時，精神狀況
    良好等語（見本院九十四年八月十六日審判筆錄第四頁、第
    七頁）。可見被告警詢中自白出於自由意志所為，應無可疑
    。次應審酌者為是否有補強證據證明被告自白有相當程度之
    真實性。
  (二)共同被告乙○○雖曾於九十三年二月十三日偵查中供稱，由
    伊負責偷車，被告甲○○負責把風等語（見偵查卷第一百四
    十九頁背面）。惟查，乙○○於警詢中供稱，伊以螺絲起子
    竊取機車之後，撬開電門後發動該車竊走，並無沒有共犯，
    而伊以每月三萬元之代價聘請甲○○欲拆解贓車之工作，所
    以將竊得之三輛機車置放於甲○○所承租之臺北縣土城市○
    ○路○段一百零二巷十七號，而甲○○將私人物品欲搬往該
    處，尚未拆解機車等語（見偵查卷第十一頁至第十五頁）。
    其於九十三年七月二十三日、同年十月十五日偵查中亦稱甲
    ○○並未和其一起竊盜等語（見偵查卷第一百六十七頁、第
    一百八十一頁背面）。復在本院審理時結證稱，起訴書所載
    竊盜犯行為其一人所為，被告甲○○並未參與等語（見本院
    九十四年八月十六日審判筆錄第十頁）。按任何陳述過去之
    事實，牽涉該人之知覺、記憶、表達能力、真誠性，而根據
    心理學及實證研究，一般人在知覺、記憶、陳述之過程常會
    出現錯誤而不自知。任何人不可能將過去所有事物完全反射
    ，必有遺忘，而遺忘部分，會靠自己想像、希望、畏懼來填
    補。且因為證人表達不精確，亦有可能造成事實扭曲，且有
    可能因為礙於情面或為幫助他人、甚至陷害他人而捏造不實
    故事。而證人陳述過去事實既有諸多瑕疵，剋制之道即是證
    人需經「具結」及「詰問」之後，證詞始能採信。具結程序
    能使證人知悉，其陳述所表徵之嚴肅意義，其有特別義務僅
    陳述確信之事實，及違反該義務受偽證的處罰。再者，透過
    對於證人之詰問程序，特別是不利於當事人一方之詰問，可
    發現證人可能有的知覺、記憶、陳述的瑕疵及證人之真誠性
    。（參見王兆鵬教授著刑事訴訟法講義二第二百四十七頁至
    第二百五十一頁）。揆諸前揭說明可知，「具詰」及「詰問
    」程序，乃係確保證人陳述確實真實可信之最佳工具。同案
    被告乙○○於九十三年二十三日偵查中供述被告甲○○與伊
    共同竊盜等情，核與其在警詢及歷次偵查中供詞先後不一，
    且無相關證據證明供述屬實，顯有瑕疵，不足採信。又其到
    院之證述，既經具結及及詰問程序，未發現有任何矛盾不合
    理之處，與最初在警詢中供述相同，參酌被告甲○○與被告
    乙○○非親非故，被告乙○○應無理由自身承擔所有犯罪責
    任，而刻意迴護被告甲○○，乙○○於本院證述之內容堪予
    採信，可見被告甲○○並未與乙○○共同竊盜。
  (三)又警方雖在被告甲○○承租之臺北縣土城市○○路○段一○
    二巷十七號一樓查獲三台失竊之機車，有搜索扣押筆錄及租
    賃契約為憑，然同案被告乙○○供稱以每月三萬元之代價聘
    請甲○○欲拆解贓車之工作，所以將竊得之三輛機車置放於
    甲○○所承租之上址等語，乙○○之說詞並無不合理之處，
    核與被告甲○○在偵查及審理中供述相符。警方在上址查獲
    贓車三台之客觀事實，尚不足以認定被告甲○○確與同案被
    告乙○○共同竊盜。
  (四)參諸首揭法條及判例意旨，被告雖經自白，仍應調查其他必
    要之證據，以察是否與事實相符，立法目的乃欲以補強證據
    擔保自白之真實性。而所謂補強證據，則指除該自白本身外
    ，其他足資證明自白之犯罪事實確具有相當程度真實性，惟
    查無任何補強證據足以認定被告自白與事實相符。
五、據上所陳，被告自白不得作為有罪之唯一證據，本件依調查
    所得證據尚不足以證明被告確有與被告乙○○共同攜帶兇器
    竊盜之犯行，此外復查無其他積極證據足資證明被告有上述
    犯行，揆諸首開說明，犯罪尚屬不能證明，應為無罪之諭知
    。
六、臺灣板橋地方法院檢察署九十四年度偵字第五一七一號，被
    告甲○○涉嫌竊盜犯行，檢察官認與本案起訴部分，有連續
    犯之裁判上一罪關係，聲請移送併辦。惟起訴部分，本院既
    為無罪判決，與併辦部分自無連續犯之裁判上一罪關係，應
    退由檢察官另行依法處理。
據上論斷，應依刑事訴訟法第三百零一條第一項判決如主文。
本案經檢察官鄧媛到庭執行職務
中　　華　　民　　國　　94　　年　　8 　　月　　24　　日
                  刑事第六庭審判長法　官  王敏慧
                                  法  官  張江澤
                                  法  官  絲鈺雲
以上正本證明與原本無異
如不服本判決應於送達後10日內向本院提出上訴狀
                                  書記官　葉子榕
中　　華　　民　　國　　94　　年　　8 　　月　　26　　日
